臺灣板橋地方法院刑事判決　　　　　　　　　　　　　九十一年度訴字第五三七號
　　公　訴　人　臺灣板橋地方法院檢察署檢察官
　　被　　　告　丙○○
　　指定辯護人　甲○公設辯護人　吳天明
右列被告因強盜案件，經檢察官提起公訴（九十一年度偵字第三三０二號），甲○判
決如左：
    主  文
丙○○意圖為自己不法之所有，攜帶兇器，以強暴至使不能抗拒，而使他人交付其物
未遂，處有期徒刑壹年陸月。緩刑伍年。緩刑期內付保護管束。
扣案之水果刀壹把沒收。
    事  實
一、丙○○患有酒精誘發之情感及精神疾病，為一精神耗弱之人，其於民國九十一年
    一月三十一日在不詳處所飲用高梁酒一瓶後，略帶酒意，竟基於意圖為自己不法
    所有之犯意，攜帶客觀上足以危害人之生命、身體安全，可供兇器使用之水果刀
    一把，於同日晚間二十二時二十五分許至臺北縣中和市○○路二號福客多便利商
    店內，見店員乙○○單身看顧商店，先進入佯裝購買飲料一瓶，至櫃臺結帳時，
    即取出該水果刀大聲叫喊：「搶劫」，復進入櫃臺內，喝令乙○○將店內財物交
    付，而以此強暴方式，至使乙○○達不能抗拒之程度，惟其後因乙○○見被告神
    情有異，乃乘機搶下其持有之水果刀，丙○○始未得逞，嗣乙○○之表兄赴店內
    購物，經店員乙○○告知上情，始報警在現場將丙○○逮獲。
二、案經臺北縣政府警察局中和分局報告臺灣板橋地方法院檢察署檢察官偵查起訴。
    理  由
一、訊據被告丙○○對於右揭事實，業於警訊、檢察官訊問及甲○審理時均坦承不諱
    ，核與證人乙○○、江景順於警訊及審理中證述屬實，並有扣案之水果刀一支附
    卷可證，而該水果刀經甲○當庭勘驗結果，該水果刀之總長約二十九公分，刀柄
    手把部分長約十點五公分，為黑色塑膠制刀柄，不鏽鋼刀身部分長約十八點五公
    分，上面載有太陽牌等字樣，刀刃部份鋒利，其客觀上足以危害人之生命、身體
    安全，可視為兇器無訛，此觀之甲○九十一年四月十日訊問筆錄自明。是被告攜
    帶兇器強盜未遂犯行，事證明確，應堪認定，自應依法論科。
二、核被告丙○○所為，係犯刑法第三百三十條第二項、第一項之攜帶兇器強盜未遂
    罪。又被告已著手於強盜行為之實施，因店員乙○○伺機奪下水果刀，致未使他
    人交付財物而未遂，爰依刑法第二十六條前段未遂犯之規定，減輕其刑。又被告
    自九十年八月間起出現幻聽，感到坐立不安，情緒起伏，意圖自殺，感到無助之
    情，人變得敏感且容易緊張，認有人在跟蹤他，並於九十一年二月六日入院接受
    精神科治療，經診斷結果，認其患有酒精誘發知情感及精神疾病合併憂鬱及妄想
    症等情，此有三軍總醫院診斷書及病歷摘要乙份附卷可參，而甲○就被告於案發
    時之精神狀態再送請亞東醫院為精神鑑定結果，認「被告會談時態度稱合作，情
    緒略顯不安、激動，對人、時、地之定向感及記憶力完好，答覆個人基本資料，
    如姓名、生日、身分證字號等快速、正確，其智力在『正常智力』範圍內。九十
    一年六日被告至三軍總醫院住精神科住院，目前仍住院中；九十一年一月第一次
    在三軍總精神科住院，此次為第三次在該院精神科住院，被告過去曾有被跟蹤妄
    想及被迫害妄想，目前妄想症狀則不明顯，對於九十一年一月三十日〔誤載為二
    十日〕在福客多超商搶劫乙事，被告稱『心情不好，想坐牢』、『搶劫之前喝了
    一瓶高梁，還有一些啤酒』；詢問被告『為何沒跑，等在店裡？』，答『有照相
    ，跑沒用』；問『你怎麼知道有照相？』，答『原來就知道有（照相）』；問『
    你想吃牢飯？』，答『不想吃』、『原來想吃，想要被捉』，由被告酗酒前即顯
    現脾氣暴躁、情緒不穩之特性，之後酗酒五、六年至今，使其『情緒障礙』更加
    惡化，未接受治療前，更合併有妄想症狀。九十一年一月三十日晚間在福客多搶
    劫一事，被告否認當時曾受幻覺〔幻聽〕或妄想指使，也沒有其他人指使，『只
    是想去坐牢』，但『現在又不想了』。被告之臨床診斷為『酒精性情感型精神病
    」（Alcohol-induced Mood Disorder），其精神狀態在本案案發當時顯然已達
    精神耗弱之程度」，此有亞東醫院九十一年六月二十日精神鑑定報告書乙份附卷
    為證，參以證人乙○○於審理中證述：被告看起來有點精神錯亂，究竟精神如何
    伊無法判斷，被告只是一直說他要坐牢，又說經濟不景氣，失業，才想要被捉去
    坐牢等語，足認其於上開犯罪行為之精神狀態對外界刺激之認知生有偏頗，邏輯
    推理、認知、現實判斷較常人之平均程度，顯然減退，其犯案當時已達精神耗弱
    之程度，爰依刑法第十九條第二項之規定，遞減輕其刑。爰審酌上情及被告之品
    行、犯罪之動機、目的、手段、所生危害及犯罪後坦承犯行，尚有悔意等一切情
    狀，量處如主文所示之刑，以示懲儆。查被告前未曾受有期徒刑以上刑之宣告，
    有臺灣高等法院檢察署刑案記錄簡覆表可佐，而其持刀強盜財物之行為，或因受
    其精神疾病之影響所致，惟其並未持刀傷害店員，於犯後亦逗留現場，等候警員
    前來處理，並未造成任何人員或財物之損失，情節尚輕，且因其知識淺薄，一時
    失慮，致罹刑章，犯後已有悔意，甲○認對被告所處之刑，以暫不執行為適當，
    爰併予宣告緩刑五年，以勵自新。又衡以依其目前之精神狀態而言，亟需施以適
    當之治療，並經專人之輔導監督以導正其偏差心理、預防其再度犯罪，乃併予宣
    告於緩刑期內付保護管束，以收矯正、追蹤之效。
三、又扣案之水果刀一把為被告所有，係供犯強盜罪所用之物，業據其供明在卷，應
    依刑法第三十八條第一項第二款之規定沒收之。
據上論斷，應依刑事訴訟法第二百九十九條第一項前段，刑法第三百三十條第二項、
第一項、第二十六條前段、第十九條第二項、第七十四條第一款、第九十三條第一項
第三十八條第一項第二款，判決如主文。
本案經檢察官曾文鐘到庭執行職務
中      華      民      國    九十一    年      七      月     十七     日
                                      臺灣板橋地方法院刑事第六庭
                                          法  官  徐  蘭  萍
右正本證明與原本無異。
如不服本判決，應於判決送達後十日內，向甲○提出上訴狀。
                                          書記官  莊  川  億
中      華      民      國    九十一    年      七      月     十七     日
附錄本案論罪科刑法條全文：
刑法第三百三十條
犯強盜罪而有第三百二十一條第一項各款情形之一者，處五年以上十二年以下有期徒
刑。
前項之未遂犯罰之。
